臺灣高等法院臺中分院刑事判決　　　　100年度上易字第681號
上　訴　人　臺灣南投地方法院檢察署檢察官
被　　　告　張瑞昌
上列上訴人因被告詐欺案件，不服臺灣南投地方法院九十八年度
易字第九十三號中華民國九十九年十二月二十九日第一審判決（
起訴案號：臺灣南投地方法院檢察署九十七年度偵字第一八００
、一八０七、二一二九、二一七八、二二三九、二二八三、二二
八四、二三００、二四九九、三０九四、三七０四、三七０五、
三七０六、三七０七號），提起上訴，本院判決如下：
    主  文
上訴駁回。
    理  由
一、公訴意旨略以：
（一）臺中市○○區○○街四四七號二樓之二部分：
      被告張瑞昌係車號９１９─ＮＬ號營業小客車駕駛，與同
      案被告羅有旭、陳良輝、劉玟汝（原名劉錦枝）、賴美雪
      、林浚騰等人（羅有旭、陳良輝、劉玟汝、賴美雪、林浚
      騰等人均經原審另行審結）共同基於意圖為自己不法所有
      之犯意聯絡，以羅有旭為主謀，向不知情之黃周孟借用臺
      中市○○區○○街四四七號二樓之二為店面。羅有旭並先
      以每臺斤新臺幣（下同）二千元之代價，購買知情之同案
      被告林正義以同案被告林小玲所提供設備（同案被告林正
      義、林小玲部分亦由原審另行審結），自行煉製之植物膠
      （每塊一臺斤），每次購買十塊送一塊，共購買十一塊，
      另準備大批廉價中藥材，欲向他人訛稱為高價中藥材，以
      詐取財物。於民國九十七年四月八日起至同年四月二十三
      日止，渠等以羅有旭為老闆及假扮中醫師，陳良輝、劉玟
      汝、賴美雪、林浚騰等人為外場（在外尋找詐騙對象），
      張瑞昌為司機或收錢助理之分工方式，由外場在外尋找詐
      騙之不特定對象，待尋得後，即向前搭訕，謊稱認識一位
      醫術高明之中醫師，經看診並服用藥物後，身體病症即明
      顯改善等語，誘騙不特定人至臺中市○○區○○街四四七
      號二樓之二店面，嗣由羅有旭對不特定人把脈、看診，並
      以其等身體健康嚴重不佳，又需用之中藥材極珍貴且取得
      不易為由，使不特定人因此陷於錯誤，急於購買，犯行分
      述如下：
    ┌─┬──┬─┬───┬─────────────┐
    │編│時間│被│被告  │犯罪事實                  │
    │號│    │害│      │                          │
    │  │    │人│      │                          │
    ├─┼──┼─┼───┼─────────────┤
    │  │97年│陳│羅有旭│劉玟汝、張良輝（外場）利用│
    │1 │4月 │吳│張良輝│陳吳升在賢德醫院就醫機會，│
    │  │8日 │升│劉玟汝│向陳吳升搭訕訛稱認識一位醫│
    │  │9時 │  │張瑞昌│術高明之中醫師，經看診後並│
    │  │許  │  │      │服用藥物，症狀即明顯改善等│
    │  │    │  │      │語誘騙，陳吳升不疑有他，遂│
    │  │    │  │      │一同前往臺中市○○區○○街│
    │  │    │  │      │四四七號二樓之二。經現場自│
    │  │    │  │      │稱為中醫師之羅有旭假裝看診│
    │  │    │  │      │，胡謅陳吳升肝、腎都不好，│
    │  │    │  │      │並開立處方：「一斤膠二十碗│
    │  │    │  │      │水，燉一碗膠碗水，一碗牛蒡│
    │  │    │  │      │燉四十五分後早晚各一碗」。│
    │  │    │  │      │並趁機將廉價購得之青草膠，│
    │  │    │  │      │訛稱為高價藥材，極珍貴且取│
    │  │    │  │      │得不易，陳吳升因此陷於錯誤│
    │  │    │  │      │，購買七萬元之青草膠三塊。│
    │  │    │  │      │嗣由張瑞昌駕駛車牌號碼919 │
    │  │    │  │      │─NL號營業用小客車，搭載陳│
    │  │    │  │      │吳升回家，並收取七萬元及交│
    │  │    │  │      │付青草膠三塊。            │
    ├─┼──┼─┼───┼─────────────┤
    │  │97年│謝│羅有旭│賴美雪、林浚騰（外場）利用│
    │2 │4月 │月│賴美雪│謝月娥在臺中縣潭子鄉○○路│
    │  │23日│娥│林浚騰│慈濟醫院就醫之機會，向謝月│
    │  │13時│  │張瑞昌│娥搭訕訛稱渠等母親罹病，經│
    │  │許  │  │      │一位醫術高明之人看診後並服│
    │  │    │  │      │用藥物，症狀即明顯改善等語│
    │  │    │  │      │誘騙，謝月娥不疑有他，遂一│
    │  │    │  │      │同前往臺中市○○區○○街四│
    │  │    │  │      │四七號二樓之二。經現場自稱│
    │  │    │  │      │有高明醫術之羅有旭假裝看診│
    │  │    │  │      │，胡謅謝月娥健康不佳，上身│
    │  │    │  │      │較熱、下身較冷，無藥可醫，│
    │  │    │  │      │僅有種中藥材可以治療此類症│
    │  │    │  │      │狀。嗣將廉價購得之青草膠，│
    │  │    │  │      │訛稱為高價藥材，極珍貴且取│
    │  │    │  │      │得不易，早已缺貨係先挪用欲│
    │  │    │  │      │交付他人之藥材，謝月娥因此│
    │  │    │  │      │陷於錯誤，購買五萬元之青草│
    │  │    │  │      │膠二塊。嗣由張瑞昌駕駛車牌│
    │  │    │  │      │號碼919─NL號營業用小客車 │
    │  │    │  │      │，搭載謝月娥回家，並收取五│
    │  │    │  │      │萬元及交付青草膠二塊。    │
    └─┴──┴─┴───┴─────────────┘
（二）臺中市○○路三四二巷四十號「全六合中藥行」部分：
      被告張瑞昌係車號９１９─ＮＬ號營業小客車駕駛，與同
      案被告黃秀蘭、林小玲、李漢棋、施翠玲、劉玟汝（原名
      劉錦枝）、賴美雪、林浚騰及另數名不詳男女等人（黃秀
      蘭、林小玲、李漢棋、施翠玲、劉玟汝、賴美雪、林浚騰
      等人均由原審另行審結），共同基於意圖為自己不法所有
      之犯意聯絡，以黃秀蘭、林小玲為主謀，以臺中市○○路
      三四二巷四十號「全六合中藥行」為店面。林小玲並先以
      每臺斤一千五百元之代價，大量購買知情之林正義自行煉
      製之植物膠（每塊一臺斤），另準備大批廉價中藥材，欲
      向他人訛稱為高價中藥材，以詐取財物。自九十六年九月
      五日起至九十七年四月十七日止，渠等以林小玲、黃秀蘭
      為老闆（黃秀蘭亦同時擔任外場），李漢棋假扮自稱為「
      胖師父」之中醫師，或由施翠玲假扮為中醫師（施翠玲有
      時亦為外場）、劉玟汝、張瑞昌、賴美雪、林浚騰及另數
      名不詳男女等人為外場、張瑞昌為收錢助理或司機之分工
      方式，由外場在外尋找詐騙之不特定對象，待尋得後，即
      向前搭訕，謊稱認識一位醫術高明之中醫師，經看診並服
      用藥物後，身體病症即明顯改善等語，誘騙不特定人至臺
      中市○○路三四二巷四十號「全六合中藥行」，嗣由李漢
      棋對不特定人把脈、看診，並以其等身體健康嚴重不佳，
      又需用之中藥材極珍貴且取得不易為由，使不特定人因此
      陷於錯誤，急於購買，犯行分述如下：
    ┌─┬──┬─┬───┬─────────────┐
    │編│時間│被│被告  │罪事實                    │
    │號│    │害│      │                          │
    │  │    │人│      │                          │
    ├─┼──┼─┼───┼─────────────┤
    │1 │97年│黃│劉玟汝│劉玟汝、張良輝（外場）利用│
    │  │4月 │梁│張良輝│黃梁克難在臺中市澄清醫院就│
    │  │2日 │克│李漢棋│醫之機會，向黃梁克難搭訕自│
    │  │10時│難│張瑞昌│稱為慈濟會員，並訛稱渠等母│
    │  │許  │  │      │親罹腸胃病，經一位醫術高明│
    │  │    │  │      │之慈濟師兄看診後並服用藥物│
    │  │    │  │      │，症狀即明顯改善等語誘騙，│
    │  │    │  │      │黃梁克難不疑有他，遂一同前│
    │  │    │  │      │往臺中市○○路三四二巷四十│
    │  │    │  │      │號「全六合中藥行」，經現場│
    │  │    │  │      │自稱有高明醫術之李漢棋假裝│
    │  │    │  │      │看診，胡謅黃梁克難健康不佳│
    │  │    │  │      │，腸胃不好，未來將會無法行│
    │  │    │  │      │走。嗣李漢棋將廉價購得之青│
    │  │    │  │      │草膠，訛稱為天山雪蓮等高價│
    │  │    │  │      │藥材製成，極珍貴且取得不易│
    │  │    │  │      │，黃梁克難因此陷於錯誤，購│
    │  │    │  │      │買四萬六千元之青草膠二塊、│
    │  │    │  │      │米酒及部份中藥材。嗣由張瑞│
    │  │    │  │      │昌駕駛車牌號碼919─NL號營 │
    │  │    │  │      │業用小客車，搭載黃梁克難回│
    │  │    │  │      │家，並收取四萬六千元。    │
    ├─┼──┼─┼───┼─────────────┤
    │2 │96年│賴│賴美雪│賴美雪、林浚騰（外場）利用│
    │  │10月│玉│林浚騰│賴玉貌在臺中市○○街中山醫│
    │  │25日│貌│李漢棋│學大學附設醫院就醫之機會，│
    │  │10時│  │張瑞昌│向賴玉貌搭訕訛稱渠等母親罹│
    │  │許  │  │      │病，經一位醫術高明之人看診│
    │  │    │  │      │後並服用某種青草膠後，症狀│
    │  │    │  │      │即明顯改善等語誘騙，賴玉貌│
    │  │    │  │      │不疑有他，遂一同前往臺中市│
    │  │    │  │      │東光路三四二巷四十號「全六│
    │  │    │  │      │合中藥行」，經現場自稱有高│
    │  │    │  │      │明醫術之李漢棋假裝看診，胡│
    │  │    │  │      │謅賴玉貌健康不佳，無藥可醫│
    │  │    │  │      │，需以祖傳之青草膠才得以治│
    │  │    │  │      │療此類症狀。嗣將廉價購得之│
    │  │    │  │      │青草膠，訛稱為高價藥材，極│
    │  │    │  │      │珍貴且取得不易，賴玉貌因此│
    │  │    │  │      │陷於錯誤，購買四萬四千元之│
    │  │    │  │      │青草膠塊。嗣由張瑞昌駕駛車│
    │  │    │  │      │牌號碼919─NL號營業用小客 │
    │  │    │  │      │車，載運上開中藥跟隨賴玉貌│
    │  │    │  │      │回家，並收取四萬四千元。  │
    ├─┼──┼─┼───┼─────────────┤
    │3 │97年│謝│賴美雪│賴美雪、某不詳成年女子（外│
    │︵│2月 │賴│李漢棋│場）利用謝賴秋東在署立臺中│
    │起│28日│秋│張瑞昌│醫院就醫之機會，向謝賴秋東│
    │訴│11時│東│（另有│搭訕訛稱罹病後，經一位醫術│
    │書│許  │  │一不詳│高明之人看診後並服用某種青│
    │原│    │  │成年女│草膠後，症狀即明顯改善等語│
    │編│    │  │子）  │誘騙，謝賴秋東不疑有他，搭│
    │號│    │  │      │乘賴美雪駕駛之自用小客車遂│
    │4 │    │  │      │一同前往臺中市○○路三四二│
    │︶│    │  │      │巷四十號「全六合中藥行」，│
    │  │    │  │      │經現場自稱有高明醫術之李漢│
    │  │    │  │      │棋假裝看診，胡謅謝賴秋東健│
    │  │    │  │      │康不佳，需以祖傳之青草膠才│
    │  │    │  │      │得以治療此類症狀。嗣將廉價│
    │  │    │  │      │購得之青草膠，訛稱為高價藥│
    │  │    │  │      │材，極珍貴且取得不易，謝賴│
    │  │    │  │      │秋東因此陷於錯誤，購買四萬│
    │  │    │  │      │ 四千八百元之青草膠二塊。 │
    │  │    │  │      │嗣由張瑞昌駕駛車牌號碼919 │
    │  │    │  │      │─NL號營業用小客車，搭載謝│
    │  │    │  │      │賴秋東回家，並收取四萬四千│
    │  │    │  │      │八百元。                  │
    ├─┼──┼─┼───┼─────────────┤
    │4 │97年│劉│賴美雪│賴美雪、林浚騰利用劉徐玉英│
    │︵│1月 │徐│林浚騰│在臺中縣太平市國軍八０三醫│
    │起│30日│玉│李漢棋│院就醫之機會，向劉徐玉英搭│
    │訴│9時 │英│張瑞昌│訕，訛稱渠等母親罹病後，經│
    │書│許  │  │      │一位醫術高明之人看診後並服│
    │原│    │  │      │用某種青草膠後，症狀即明顯│
    │編│    │  │      │改善等語誘騙，劉徐玉英不疑│
    │號│    │  │      │有他，遂一同前往臺中市東光│
    │5 │    │  │      │路三四二巷四十號「全六合中│
    │︶│    │  │      │藥行」，經現場自稱有高明醫│
    │  │    │  │      │術之李漢棋假裝看診，胡謅劉│
    │  │    │  │      │徐玉英健康不佳，需以祖傳之│
    │  │    │  │      │青草膠才得以治療此類症狀。│
    │  │    │  │      │嗣將廉價購得之青草膠，訛稱│
    │  │    │  │      │為高價藥材，極珍貴且取得不│
    │  │    │  │      │易，劉徐玉英因此陷於錯誤，│
    │  │    │  │      │購買六萬九千五百元之青草膠│
    │  │    │  │      │三塊及中藥材、米酒等。嗣由│
    │  │    │  │      │張瑞昌駕駛車牌號碼919─NL │
    │  │    │  │      │號營業用小客車，搭載劉徐玉│
    │  │    │  │      │英回家，並收取六萬九千五百│
    │  │    │  │      │元。                      │
    ├─┼──┼─┼───┼─────────────┤
    │5 │97年│莊│賴美雪│賴美雪、林浚騰利用莊月嬌在│
    │︵│4月 │月│林浚騰│署立臺中醫院就醫之機會，向│
    │起│17日│嬌│李漢棋│莊月嬌搭訕，訛稱罹病後，經│
    │訴│    │  │張瑞昌│一位醫術高明之人看診後並服│
    │書│    │  │      │用其藥方後，症狀即明顯改善│
    │原│    │  │      │等語誘騙，莊月嬌不疑有他，│
    │編│    │  │      │遂一同前往臺中市○○路三四│
    │號│    │  │      │二巷四十號「全六合中藥行」│
    │7 │    │  │      │，經現場自稱有高明醫術之李│
    │︶│    │  │      │漢棋假裝看診，胡謅莊月嬌健│
    │  │    │  │      │康不佳、尿失禁、心臟、全身│
    │  │    │  │      │骨頭均退化，需以祖傳之天山│
    │  │    │  │      │雪蓮才得以治療此類症狀。嗣│
    │  │    │  │      │將廉價購得之青草膠，訛稱為│
    │  │    │  │      │高價藥材之天山雪蓮，極珍貴│
    │  │    │  │      │且取得不易，莊月嬌因此陷於│
    │  │    │  │      │錯誤，購買四萬六千元之青草│
    │  │    │  │      │膠二塊、藥材、米酒等。嗣由│
    │  │    │  │      │張瑞昌駕駛車牌號碼919─NL │
    │  │    │  │      │號營業用小客車，搭載莊月嬌│
    │  │    │  │      │回家，並收取六萬九千五百元│
    │  │    │  │      │。                        │
    ├─┼──┼─┼───┼─────────────┤
    │6 │97年│范│施翠玲│施翠玲利用范賴先妹在臺中縣│
    │︵│3月 │賴│李漢棋│大里市仁愛醫院就診之機會，│
    │起│31日│先│張瑞昌│向范賴先妹搭訕，訛稱認識某│
    │訴│12時│妹│      │位中醫師，經服用該醫生藥物│
    │書│許  │  │      │後，健康均改善等語誘騙，范│
    │原│    │  │      │賴先妹不疑有他，遂一同前往│
    │編│    │  │      │臺中市○○路三四二巷四十號│
    │號│    │  │      │「全六合中藥行」，經現場自│
    │10│    │  │      │稱有高明醫術之李漢棋假裝看│
    │︶│    │  │      │診，胡謅范賴先妹健康不佳，│
    │  │    │  │      │需服用藥酒才得治癒皮蛇問題│
    │  │    │  │      │。嗣李漢棋將廉價購得之青草│
    │  │    │  │      │膠，訛稱為高價藥材製成，極│
    │  │    │  │      │珍貴且取得不易，范賴先妹因│
    │  │    │  │      │此陷於錯誤，購買四萬六千三│
    │  │    │  │      │百元之青草膠、米酒及部份中│
    │  │    │  │      │藥材。嗣由張瑞昌駕駛車牌號│
    │  │    │  │      │碼919─NL號營業用小客車， │
    │  │    │  │      │搭載范賴先妹回家，並收取四│
    │  │    │  │      │萬六千三百元。            │
    │  │    │  │      │                          │
    └─┴──┴─┴───┴─────────────┘
（三）因認被告張瑞昌涉犯刑法第三百三十九條第一項之詐欺取
      財罪嫌云云。
二、證據能力之說明：
    按被告以外之人於審判外之陳述，雖不符刑事訴訟法第一百
    五十九條之一至第一百五十九條之四之規定，而經當事人於
    審判程序同意作為證據，法院審酌該言詞陳述或書面陳述作
    成時之情況，認為適當者，亦得為證據。當事人、代理人或
    辯護人於法院調查證據時，知有第一百五十九條第一項不得
    為證據之情形，而未於言詞辯論終結前聲明異議者，視為有
    前項之同意，刑事訴訟法第一百五十九條之五定有明文。核
    其立法意旨在於傳聞證據未經當事人之反對詰問予以核實，
    原則上先予排除。惟若當事人已放棄反對詰問權，於審判程
    序中表明同意該等傳聞證據可作為證據；或於言詞辯論終結
    前未聲明異議，基於尊重當事人對傳聞證據之處分權，及證
    據資料愈豐富，愈有助於真實發見之理念，且強化言詞辯論
    主義，使訴訟程式得以順暢進行，上開傳聞證據亦均具有證
    據能力。查：本判決下列所引之被告以外之人於審判外所為
    之陳述及卷內其他書證（供述證據部分），查無符合同法第
    一百五十九條之一至之四等前四條之情形，檢察官、被告於
    本院審理時並未就卷內其他證據資料之證據能力有所爭執，
    且迄本院言詞辯論終結前，均未主張有刑事訴訟法第一百五
    十九條第一項不得為證據之情形，是應認已同意卷內證據均
    得作為證據，且經本院審酌上開傳聞證據作成時，較無人情
    施壓或干擾，亦無不當取證之情形，認為以之作為本案之證
    據亦屬適當，是上揭傳聞證據自具有證據能力。
三、按犯罪事實應依證據認定之，無證據不得認定犯罪事實，又
    不能證明被告犯罪者，應諭知無罪之判決，刑事訴訟法第一
    百五十四條第二項、第三百零一條第一項分別定有明文。次
    按，認定不利於被告之事實，須依積極證據，苟積極證據不
    足為不利於被告事實之認定時，即應為有利於被告之認定，
    更不必有何有利之證據；認定犯罪事實所憑之證據，雖不以
    直接證據為限，間接證據亦包括在內，然而無論直接或間接
    證據，其為訴訟上之證明，須於通常一般之人均不致有所懷
    疑，而得確信為真實之程度者，始得據為有罪之認定，若其
    關於被告是否犯罪之證明未能達此程度，而有合理性懷疑之
    存在，致使無從形成有罪之確信，根據「罪證有疑，利於被
    告」之證據法則，即不得遽為不利於被告之認定。又最高法
    院十九年上字第六九四號判例意旨略以：「共犯之成立，除
    共同實施犯罪行為者外，其就他人之行為負共犯之責者，以
    有意思聯絡為要件，若事前並未合謀，實施犯罪行為之際，
    又係出於行為者獨立之意思，即不負共犯之責。」申言之，
    共犯係以具有意思聯絡為其要件，若彼此間並無意思聯絡存
    在者，自難謂係該罪之共犯。
四、本件公訴人認被告張瑞昌涉有上開詐欺取財犯行，係以：被
    告張瑞昌就上開犯行已坦承不諱，且有同案被告羅有旭、陳
    良輝、劉玟汝、賴美雪、林浚騰、黃秀蘭、林小玲、李漢棋
    、施翠玲等人之自白，又與證人即被害人陳吳升、謝月娥、
    黃梁克難、賴玉貌、謝賴秋東、劉徐玉英、莊月嬌分別於警
    、偵訊之證述情節相符，復有照片、搜索票、搜索扣押筆錄
    、同意搜索扣押物品清單、同案被告林正義販賣筆記、郵局
    帳號：0000000─0000000號存摺一本、同案被告施翠玲、李
    漢棋販賣筆記影本等件在卷可稽為其主要論據。訊據被告張
    瑞昌固坦承有於前揭時、地駕駛營業小客車載送上開各該被
    害人返家，且取回被害人所交付買受青草膠、中藥等物之價
    款，惟堅決否認有詐欺取財犯行，辯稱：伊僅為計程車司機
    ，依指示載送客人（即前揭各被害人）返家，且代收客人所
    交付之款項，客人交付之款項再轉交予全六合中藥行及羅有
    旭，伊不知道其他同案被告與被害人間買賣何種中藥，並未
    參與中藥之買賣過程，且中藥買賣之過程伊亦不在場，每趟
    來回僅收取約為八百元、一千元或二千元不等之車資，車資
    較貴係因要幫客人搬運器皿、中藥等物等語。經查：
（一）首先，被告張瑞昌係計程車駕駛，因羅有旭、林小玲、李
      漢棋、施翠玲等人叫車載客，而至上開地點搭載各該被害
      人返家，並代收中藥買賣之款項，惟其並未參與上開青草
      膠等中藥之買賣，買賣前揭中藥過程中亦無在場，其僅收
      取約八百元、一千元或二千元不等之車資等情，業據證人
      即同案被告羅有旭、李漢棋（上開二人為假醫師）、林小
      玲、施翠玲（上開二人為詐欺集團之內場人員）等人於原
      審九十九年十一月二十五日審理時證述綦詳。證人羅有旭
      證稱：犯本案前我不認識張瑞昌，犯本案時為了要叫計程
      車送客，經由林小玲才認識張瑞昌，請他開車送客；我只
      叫張瑞昌送客人二次，因信任張瑞昌，所以請他幫忙收錢
      回來；給張瑞昌的車資，比較遠的一千元，比較近的五百
      元；張瑞昌並沒有參與我們的（詐欺）集團；我沒有交代
      張瑞昌是收什麼錢，只要他收取若干數目的錢回來；因為
      張瑞昌是計程車司機，所以叫他來載客，他就會來，客人
      要回去拿錢時，就拜託張瑞昌順便幫我們把我們賣藥給客
      人的錢拿回來；我與被害人陳吳升、謝月娥在從事中藥買
      賣時，張瑞昌沒有在旁邊，是與客人的中藥買賣已約定完
      成，才叫張瑞昌開車載客人回去，順便向客人收取未付款
      項；張瑞昌不知道我賣什麼中藥給客人，他不知道我把「
      青草膠」告訴客人是「龜鹿二仙膠」賣給客人，也不知道
      我賣青草膠的價格；張瑞昌載送陳吳升車資是一千元，謝
      月娥是二千元，因為我們有麻煩張瑞昌向客人收錢回來，
      所以才給他較多的車資等語【見原審卷（二）第一二八頁
      至一三三頁】。證人李漢棋證稱：本案之前我不認識張瑞
      昌，是透過林小玲才認識，叫車有時是我，有時是林小玲
      ；我在六合中藥行負責和客人接洽，賣藥材給客人，客人
      是由負責外場的人載來，回去時，有部分客人是張瑞昌開
      計程車載客人回去，車資都是林小玲和張瑞昌算的，我不
      知道多少錢；與客人交易時，就在六合中藥行店內，將藥
      材交給客人，我有交代張瑞昌收多少錢，他就將該金額的
      錢拿回來交給我，我只有送客人到門口，客人是自己提著
      藥材坐上張瑞昌的計程車離去；我賣青草膠給客人時，張
      瑞昌不在場，張瑞昌不知道我賣青草膠給客人的價格，張
      瑞昌不知道我把青草膠稱為龜鹿二仙膠賣給客人；我跟客
      人就中藥的買賣約定完成後，才叫張瑞昌過來載客人；張
      瑞昌是駕駛營業計程車為業等語【見原審卷（二）第一四
      ０頁至一四四頁】。證人林小玲證稱：張瑞昌的職業就是
      開計程車，所以叫他的車載客人回去，我覺得張瑞昌人很
      老實，所以放心請他向客人收錢；車資部分，如果跳表四
      百多元，我就給他五百元，如果跳表七、八百元，就給他
      一千元；張瑞昌不知道我們從事什麼工作，只是有時候會
      請張瑞昌幫忙收錢；青草膠等藥物是客人要回家時就交給
      客人，客人一起帶上張瑞昌的計程車回家；在賣藥時，張
      瑞昌不在現場，是與客人完成賣藥約定後，才叫張瑞昌的
      計程車來送客人；每次叫張瑞昌的計程車來載客，車資大
      約是八百到一千元才正確；因為張瑞昌所載的客人，有的
      年紀比較大，張瑞昌會幫忙客人搬中藥材到家裡，且有時
      還要幫我們向客人收錢，所以他的車資會比一般計程車的
      車費高；張瑞昌不知道我們賣青草膠給客人的價格，他也
      不知道我們告訴客人「青草膠」是「龜鹿二仙膠」；黃梁
      克難、賴玉貌、謝賴秋東、劉徐玉英、莊月嬌（莊月嬌部
      分有誤，詳後述）、范賴先妹等人是叫張瑞昌載回家，有
      些也有代向部分客人收錢等語【見原審卷（二）第一三五
      頁至一三九頁】。證人施翠玲證稱：張瑞昌就是計程車司
      機，我們是叫張瑞昌的計程車送客人回去，客人如果有買
      藥材，才會叫計程車，計程車的車資是林小玲跟張瑞昌算
      的，張瑞昌並沒有在我們（詐欺）集團有分工的工作或抽
      成，我在集團是內場人員，負責賣藥給客人，外場人員把
      客人帶回來後就走了，客人都是我接待的等語【見原審卷
      （二）第一五三頁至一五四頁】。綜上證人所述，可知被
      告張瑞昌係以駕駛營業小客車為業，雖有搭載被害人返家
      並代為收取前開同案被告詐欺之款項，然其事先既未曾參
      與販賣青草膠詐欺被害人之任何過程，事後亦無獲取同案
      被告詐得款項之分文，且完全不知道前揭同案被告如何詐
      取被害人財物之事。
（二）其次，證人即從事該詐欺集團外場即施用詐術將各該被害
      人帶往前開販賣青草膠地點之同案被告劉玟汝、賴美雪亦
      均於原審九十九年十一月二十五日審理時證稱：被告張瑞
      昌並無參與渠等將被害人帶至羅有旭處或全六合中藥行之
      過程，且渠等根本不認識被告張瑞昌，渠等於攬客至羅有
      旭處、全六合中藥行等地均無見過被告張瑞昌等語【見原
      審卷（二）第一四七頁；第一五一頁至一五三頁】。亦足
      見被告未曾參與施詐術將被害人騙至前揭羅有旭軍和街處
      或全六合中藥行等地之所謂「外場」之詐騙行為。
（三）再者，被告張瑞昌載送遭詐騙之各該被害人返家，所得八
      百元、一千元或二千元之車資雖較一般行情為高，惟被告
      尚須為前述同案被告羅有旭等人收取渠等販賣青草膠之款
      項，並將該款項交返羅有旭處或全六合中藥行等地，且如
      有年齡較長之被害人，被告張瑞昌又需協助該等被害人搬
      運中藥材至家中等情，亦據證人羅有旭、林小玲在原審審
      理時供證甚詳（分見原審卷第一三三頁、一三八頁），是
      以被告張瑞昌為前開同案被告向各被害人代收款項，原有
      車程往返之需，非一般僅單程搭載客人，費用自不得比照
      通常單程搭載客人之收費情形，況被告張瑞昌受託代為收
      取藥材價額，再全數將金額送交予上揭同案被告，亦須被
      告張瑞昌受有上開同案被告羅有旭等人特別信賴，始有可
      能，因此，基於該等特別之信賴關係，被告張瑞昌載運被
      害人之車資，亦不是比照一般計程車之車資單純按里程計
      算之基準。則被告張瑞昌既未分取本案詐欺集團其他同案
      被告所詐得之財物，縱或收得稍高於市場行情之車資，亦
      難認被告張瑞昌受有何本案詐欺取財犯行之財物。
（四）另以，被告張瑞昌於警詢、偵查中僅係坦承有受託載送前
      揭被害人，並向被害人代收款項，及收得前述金額不等之
      車資等情，非自白有參與本案詐欺取財之犯行，蓋被告張
      瑞昌於警詢時係供稱：並無向他人推銷「龜鹿二仙膠」，
      且對於同案被告如何推銷「龜鹿二仙膠」，亦不知情，其
      亦不知「龜鹿二仙膠」之實際價值為何等語【見臺灣南投
      地方法院檢察署九十七年度偵字第一八０七號偵查卷（下
      稱一八０七號偵查卷）第七十四頁、一一四頁】；其於偵
      查中亦供陳：其並無分錢，僅得車資，亦未幫忙行騙，取
      得的錢均帶回予老闆，其並未抽成等語【見一八０七號偵
      查卷第二０三頁】，則由被告張瑞昌上開警詢、偵查中之
      供詞，自難認被告已自白本案之詐欺取財犯行，起訴書認
      被告坦承犯行云云，自屬有誤。雖然同案被告李漢棋在警
      詢中供述：有叫被告張瑞昌駕駛之計程車搭載被害人【見
      一八０七號偵查卷第六十八頁】；同案被告劉玟汝警詢時
      供陳：羅有旭說動被害人要購買（龜鹿二仙膠）後，他就
      會請計程車司機張仔（即被告張瑞昌）駕駛計程車載被害
      人返家，並交貨、收款等語【見一八０七號偵查卷第一一
      八頁】，惟上開供詞，僅足以證明被告張瑞昌確實有載送
      被害人回家並收取（藥材）款項，然此情原為被告張瑞昌
      坦認在卷，實難祇以身為計程車駕駛為業之被告有此駕車
      載被害人回家及代收款項，即逕認係本案詐欺取財犯行之
      共犯，亦併予敘明；況且同案被告羅有旭、李漢棋、林小
      玲及施翠玲分別在警詢、偵查中就渠等販賣青草膠詐得之
      款項如何拆分之供述，亦均未提及被告張瑞昌有分得任何
      詐欺所獲之金錢之情形【羅有旭部分：見一八０七號偵查
      卷第六頁、十八頁至十九頁；李漢棋部分：見一八０七號
      偵查卷第四十九頁、六十九頁；林小玲部分：見一八００
      號偵查卷第一八一頁、二三六頁；施翠玲部分：見一八０
      七號偵查卷第二０五頁】；又證人即被害人陳吳升、謝月
      娥、黃梁克難、賴玉貌、謝賴秋東、劉徐玉英、范賴先妹
      等人於警詢中均各僅證述：被告張瑞昌有駕駛計程車載其
      返家，並收取款項等語【陳吳升部分：見一八０七號偵查
      卷第一四六頁；謝月娥部分：見一八０七號偵查卷第二十
      二頁；黃梁克難部分：見一八０七號偵查卷第一九一頁；
      賴玉貌部分：見三七０七號偵查卷第九十三頁；謝賴秋東
      部分：見三七０七號偵查卷第一一五頁；劉徐玉英部分：
      見二四九九號偵查卷第一０一頁；范賴先妹部分：見二二
      八三號偵查卷第五十三頁】【註：被害人莊月嬌部分，其
      於警詢時係供稱：是林浚騰、賴美雪開車載伊至東光路三
      四二號四十巷處，給「胖師兄」（李漢棋）看診，並由林
      浚騰、賴美雪開車載伊及藥酒回家，伊去銀行領四萬六千
      元交予上開男女等語（見二四九九號偵查卷第一三二頁、
      一三三頁），是莊月嬌部分，並非被告張瑞昌所載送，更
      與被告張瑞昌無涉，附此敘明】，而此本為被告張瑞昌坦
      認於前，然實無從逕由此等證詞即率認身為營業小客車駕
      駛之被告張瑞昌於搭載各該被害人、代收款項，又僅收取
      車資之情形下，究有與上開同案被告之間有何詐欺取財之
      共同犯意聯絡可言；再卷附之照片、搜索票、搜索扣押筆
      錄、同意搜索扣押物品清單、存摺一本、同案被告施翠玲
      、李漢棋販賣筆記影本、指認犯罪嫌疑人紀錄表、通聯譯
      文等證物，雖可證明同案被告確有詐欺取財之犯行，然並
      無法以此等證物認定被告張瑞昌與前述同案被告等確有合
      謀共同詐欺之犯意聯絡存在。是以公訴人所舉各證雖得以
      作為同案被告施行本案詐欺取財犯行之罪證，然就僅收取
      車資而搭載被害人並代收款項，再全數轉交予該等同案被
      告之被告張瑞昌，均無法積極證明其有與前揭同案被告之
      間有何共同詐財之犯意聯絡，是以當不得祇憑該等證據逕
      認被告張瑞昌為本案詐欺取財犯行之共同正犯。
五、從而，於本案中既無確實之事證證明被告張瑞昌究與前開詐
    欺各該被害人之詐欺集團成員有何犯意聯絡，則揆諸上開最
    高法院判例意旨，自不得僅以其代收同案被告詐得款項且全
    額交付予該等同案被告之行為，即遽認其為本案詐欺取財犯
    行之共同正犯；此外，復無其他積極證據足認被告有公訴意
    旨所指之犯行，揆諸前揭法條規定，自應為有利於被告之認
    定，而為其無罪之諭知。
六、原審判決以被告張瑞昌犯詐欺取財罪不能證明，而為無罪判
    決諭知，其認事用法並無違誤，檢察官仍以被告張瑞昌上開
    所為係犯詐欺取財罪之共同正犯或幫助犯為由，指摘原判決
    不當，提起上訴，並無可採，其上訴為無理由，應予駁回。
據上論斷，應依刑事訴訟法第三百六十八條，判決如主文。
本案經檢察官劉家芳到庭執行職務。
中    華    民    國   100    年    6     月    30    日
            刑事第三庭    審判長法  官  王  增  瑜
                                法  官  唐  光  義
                                法  官  曾  佩  琦
上列正本證明與原本無異。
不得上訴。
                                書記官  陳  玫  伶
中    華    民    國   100    年    6     月    30    日